【裁判字號】    89,易,319
【裁判日期】    890425
【裁判案由】    違反動產擔保交易法
【裁判全文】
臺灣臺中地方法院刑事判決                          八十九年度易字第三一九號
    公  訴  人  臺灣臺中地方法院檢察署檢察官
    被      告  甲○○
右列被告因動產擔保交易法案件，經檢察官聲請簡易判決處刑（八十八年度偵字第二
三０九三號），本院臺中簡易庭認不宜依簡易判決處刑，移送刑事普通庭審理，本院
判決如左：
    主    文
甲○○動產擔保交易之債務人，意圖不法之利益，將標的物遷移，致生損害於債權人
，處拘役拾日，如易科罰金，以佰元折算壹日。
    事    實
一、甲○○於民國八十六年八月十六日，以動產擔保交易之附條件買賣方式，向設於
    臺中市○○路○段四四七號二十五樓之一之福灣企業股份有限公司（下稱福灣公
    司）臺中分公司購買車牌號碼Ｒ六─三六五六號自用小客車一輛，為動產擔保交
    易之債務人，並約定分期總價金為新台幣（下同）五十一萬七千零二十三元，頭
    期款給付九千九百九十九元，並自八十六年九月二十五日起至八十九年八月二十
    五日止，共分三十六期給付，以每月為一期，每期付款一萬四千零八十四元，並
    約定標的物存放地點為臺中市○○區○○街四四三號一樓，在價金未付清之前，
    標的物所有權仍屬於出賣人所有，甲○○僅得依約占有使用，不得任意遷移、出
    賣、出質、移轉或為其他處分等，雙方並至監理機關辦理動產擔保交易登記。詎
    甲○○於取得標的物後，僅付款二十四期，自八十八年八月二十五日起即拒不付
    款，並意圖為自己不法之利益，於八十八年七月底或八月初之間，將該車遷移至
    臺中市○○路十一號附近，尚欠十八萬三千零九十二元，致福灣公司追索無著而
    受有損害。
二、案經福灣公司訴由臺灣臺中地方法院檢察署檢察官偵查起訴。
    事    實
一、右揭事實，業據被告甲○○坦承不諱，核與告訴人之代理人謝敏吉指訴之情節相
    符，並有附條件買賣契約書、動產擔保交易附條件買賣設定登記申請書影本各一
    份在卷可稽。被告雖辯稱不知悉將前開汽車遷移約定放置處所係違法行為，然按
    刑法第十六條前段規定：「不得因不知法律而免除刑事責任。」，被告既係動產
    擔保交易法上所規定附條件買賣之債務人，即負有不得擅自將標的物遷移約定處
    所之義務，被告未經告知福灣公司獲致同意前，業經自行遷移他處，已然充足於
    動產擔保交易法第三十八條之規定，被告所稱不知法律規定云云，尚不足以構成
    免除其刑事責任之事由併此敘明。本件事證已臻明確，被告犯行已堪認定。
二、核被告所為，係犯動產擔保交易法第三十八條之意圖不法利益，將標的物遷移罪
    。爰審酌被告並無前科，有台灣高雄地方法院檢察署刑案資料查註紀錄表可按，
    其係因不法律而觸犯法律，雖尚欠十八萬三千零九十二元，惟其所購之該部自用
    小客車已遭人竊取，並坦承犯行、態度良好等一切情狀，量處如主文所示之刑，
    並諭知易科罰金折算之標準。
據上論斷，應依刑事訴訟法第四百五十二條、第二百九十九條第一項前段，動產擔保
交易法第三十八條，刑法第十一條前段、第四十一條，罰金罰鍰提高標準條例第一條
前段、第二條，判決如主文。
中      華      民      國    八十九    年      四      月    二十五    日
                                    臺灣臺中地方法院刑事第四庭
                                          法  官    楊  真  明
右正本證明與原本無異。
如不服本判決，應於判決送達後十日內向本院提出上訴狀，上訴於臺灣高等法院臺中
分院( 須附繕本 )。
                                          書記官
中      華      民      國    八十九    年      四      月    二十六    日
附錄本案論罪法條全文：
動產擔保交易法第三十八條。
動產擔保交易之債務人，意圖不法之利益，將標的物遷移、出賣、出質、移轉、抵押
或為其他處分，致生損害於債權人者，處三年以下有期徒刑、拘役或科或併科六千元
以下罰金。


司法院資訊處製作；財團法人民間司法改革基金會備份。
